【裁判字號】    89,交聲,195
【裁判日期】    890930
【裁判案由】    違反道路交通管理處罰條例聲明異議
【裁判全文】
臺灣臺北地方法院交通事件裁定                    八十九年度交聲字第一九五號
    異議人即
    受處分人  丙○○
右列受處分人因違反道路交通管理處罰條例案件，對於臺北市交通事件裁決所中華民
國八十九年三月廿八日所為之處分( 原處分案號：北市交裁駕字第22-Z00000000號 )
聲明異議，本院裁定如左：
        主      文
異議駁回。
        理      由
一、按汽車駕駛執照為駕駛汽車之許可憑證，由駕駛人向公路監理機關申請登記，考
    驗及格後發給之。汽車駕駛執照自發照之日起每滿六年換發一次，汽車駕駛人應
    於有效期限屆滿前一個月內，向公路監理機關申請換發新照。汽車駕駛執照逾期
    未換發新照者，不得使用駕車，「道路交通安全規則」第五十條第一項及第五十
    二條有明文規定。汽車駕駛人持逾期之駕駛執照駕車者，處銀元六百元以上一千
    二百元以下( 即新臺幣一千八百元以上三千六百元以下 )罰鍰，「道路交通管理
    處罰條例」第二十二條第一項第六款定有明文。「高速公路交通管制規則」第五
    條第一項前段規定「汽車行駛高速公路應依速限標誌指示」，汽車駕駛人駕駛汽
    車行駛於高速公路而不遵管制之規定者，處汽車駕駛人新臺幣三千元以上六千元
    以下罰鍰並記違規點數一點，「道路交通管理處罰條例」第三十三條第一項及第
    六十三條第一項第一款亦有規定。
二、本件受處分人即異議人丙○○明知其於七十七年一月廿日考領之「普通小型車」
    駕駛執照( 駕照號碼：Ｚ000000000 )有效日期至八十三年二月三日屆滿尚未換發
    新照，猶於八十九年二月十六日凌晨零時卅一分許，持該張逾期之駕駛執照駕駛
    一輛車牌CF-6180 號自用小客車，沿國道一號( 俗稱：中山高 )高速公路南向車
    道行駛，途經南向路標十六公里處，在該處速限九○公里之路段，竟以時速一○
    六公里之行車速度超速十六公里行駛，為內政部警政署國道公路警察局第一警察
    隊( 下稱：國道一隊 )汐止分隊員警乙○○、甲○○以警車上之雷達測速器測得
    超速，即開啟警示燈且鳴警報器，由甲○○警員以閃光指揮棒示意攔停受檢。受
    處分人並未立即停車受檢，執勤員警甲○○、乙○○乃駕車尾追至內湖「成功路
    交流道匝道」始將受處分人攔停稽查。受處分人出示該張逾期駕駛執照受檢，甲
    ○○警員請受處分人查看雷達測速器之前所測得受處分人駕車行車速度之數值，
    以受處分人有違反「道路交通管理處罰條例」第二十二條第一項第六款及第三十
    三條第一項規定之行為掣單舉發。嗣受處分人於應到案日期前向原處分機關申訴
    ，經原處分機關請舉發單位即國道一隊調查結果，仍認受處分人有前開兩項違規
    行為，原處分機關乃依「道路交通管理處罰條例」第二十二條第一項第六款、第
    三十三條第一項及第六十三條第一項第一款規定，於八十九年三月廿八日合計裁
    處新臺幣四千八百元並記違規點數一點( 持逾期駕照駕車，處新臺幣一千八百元
    罰鍰；在高速公路駕車超速行駛，處新臺幣三千元罰鍰並記違規點數一點 )。
三、訊據受處分人雖就其於前揭時地持逾期駕駛執照駕駛該輛車牌CF-6180 號自用小
    客車為警攔停之事實供承不諱，惟矢口否認另有不遵守高速公路行車速度管制規
    定之超速駕駛行為，辯稱略以「甲○○警員在執勤時，有嚴重酒味，本人懷疑有
    取締不公情事。本人駕車行駛時一直保持時速九○公里行駛」云云。經查：
    (一)受處分人前於七十七年一月廿日考領「普通小型車」駕駛執照( 駕照號碼：
        Ｚ000000000 )，有效日期至八十三年二月三日屆滿，有該張駕駛執照影本一
        張在卷( 按受處分人業於八十九年二月十八日至公路監理機關換發新照，有
        駕駛人資料影本一紙在卷 )可稽。是受處分人於前揭時地持逾期駕駛執照駕
        車之違規行為明確。
    (二)證人( 舉發員警 )甲○○、乙○○二人於八十九年四月廿六日本院調查中，
        均到庭以具結擔保其二人供述之真實性並在負擔偽證罪之心理處罰狀態下證
        述略稱「我們在執勤前沒有飲酒，也沒有吃宵夜。我們是發現受處分人超速
        行駛才予攔停，他原先沒有停車，我們駕車追趕並閃大燈，他才停車受檢」
        等情證述綦詳，載明筆錄在卷。證人甲○○、林文彬二人係原處分機關認定
        受處分人有前開兩件違規行為之原證人，其二人均到庭在本院法官面前以言
        詞供述本件訴訟上之待證事實( 即受處分人有前開兩件違規事實 )。本院由
        其二人上開供述已得有受處分人確有上開違規行為之心證，且查本件卷存證
        據資料內並無任何積極證據足以證明證人甲○○、林文彬二人上開供述係屬
        虛偽，亦無有足以令人顯信甲○○、林文彬二人之證述為不可採之品性證據
        或前科證據存在，本院自不得僅以渠等二人為本件開單告發受處分人之員警
        而全盤抹煞其在訴訟上所具有之原證人資格，而受處分人對前開兩位證人之
        證述並無法舉出或請本院調查任何對其有利之證據資料，以使本院對該兩位
        證人所證述受處分人違規之事實產生任何合理之懷疑，且交通警察掣單舉發
        違反道路交通管理處罰條例所列之違規事實，本質上為行政處分，係公務員
        基於職務上之權力，依法就特定之具體事件所為之具公法上效果之單方面行
        政行為，基於公務員為公法上行為具有公信力之原則，該行政行為當可被推
        定為真正，其據以依法處分之事實認定亦為正確無誤，從而本件異議人既未
        能提出證據以資證明其確無違規行為，僅空言稱並未超速，尚難認其辯解為
        可採。本件駕車超速行駛部分之事證亦已明確。
四、綜上所述，受處分人確有持逾期駕駛執照駕車及在前揭時地駕駛汽車超速行駛之
    兩件違規行為，從而原處分機關依「道路交通管理處罰條例」第二十二條第一項
    第六款、第三十三條第一項及第六十三條第一項第一款規定，從輕裁處受處分人
    罰鍰合計四千八百元並記違規點數一點，核無違誤，本件受處分人之異議為無理
    由，自應將其異議駁回。
據上論斷，應依道路交通案件處理辦法第十九條，裁定如主文。
中      華      民      國    八  十  九    年    九    月    三十      日
                          臺灣臺北地方法院交通法庭
                                  法  官  鍾      華
右正本證明與原本無異。
如不服本裁定，應於裁定送達後五日內向本院提出抗告狀。
                                  書記官  黃  繡  琴
中      華      民      國    八  十  九    年    十    月    一        日
日


司法院資訊處製作；財團法人民間司法改革基金會備份。
